最高法院刑事判決　　　　　　一○○年度台上字第一五四三號
上　訴　人　洪政瑋
上列上訴人因違反毒品危害防制條例案件，不服台灣高等法院台
中分院中華民國九十八年十一月十日第二審判決（九十八年度上
訴字第一五三三號，起訴案號：台灣台中地方法院檢察署九十八
年度偵字第五八三一號），提起上訴，本院判決如下：
    主  文
上訴駁回。
    理  由
按刑事訴訟法第三百七十七條規定，上訴於第三審法院，非以判
決違背法令為理由，不得為之。是提起第三審上訴，應以原判決
違背法令為理由，係屬法定要件。如果上訴理由書狀並未依據卷
內訴訟資料，具體指摘原判決不適用何種法則或如何適用不當，
或所指摘原判決違法情事，顯與法律規定得為第三審上訴理由之
違法情形，不相適合時，均應認其上訴為違背法律上之程式，予
以駁回。本件原判決綜合全部卷證資料，認定上訴人洪政瑋有其
事實欄所載犯行，已詳所憑之證據與認定之理由。就上訴人否
認犯罪，辯稱：案發當日下午五、六時許，伊接獲友人「冬兒」
來電，要求伊能否順道至台中市○○區○○路一七二號，向吳東
霖收取行動電話門號卡一張（下稱易付卡），而非受嚴競薇所託
，伊並未至嚴競薇住處，亦未向嚴競薇拿取二包海洛因，伊純係
受「冬兒」之託代向吳東霖收取易付卡，並未交付毒品予吳東霖
云云，認並無足取，於理由內予以指駁、說明甚詳。因而維持第
一審論處上訴人共同販賣第一級毒品罪刑之判決（處有期徒刑十
六年），駁回上訴人在第二審之上訴。從形式上觀察，並無足以
影響判決結果之違法情形存在。上訴意旨略稱：(一)、員警在搜索
吳東霖住處及上訴人之自小客車過程中，並未出示搜索票，而係
以持槍、強押上訴人之方式，違法進行搜索，其因此所取得之證
據自無證據能力。而本案員警有足夠之時間使用攝影同步監控之
方式搜證，以擔保確實依法執行職務，然卻以案發地車流量大，
致無法攝影為由推拖；參以證人王振宇、劉洪斌（即執行勤務之
員警）就出勤之時間、接獲線報之方式，所證亦前後不一，更可
見員警所為之搜證確有瑕疵。又檢察官於民國九十八年三月十九
日係以欺瞞詐騙之手法誤導嚴競薇，加上嚴競薇位於台中市○○
路之住處，係上訴人於借提時告知警方，故嚴競薇誤以為係上訴
人提供線索予警方致其遭逮捕，乃於氣憤下誣陷上訴人而為不實
之指控。原審就上開違法情形視而不見，逕以違法搜索取得之證
據及嚴競薇遭誤導取供之證詞，作為上訴人論罪之依據，顯有違
背證據法則。(二)、嚴競薇、吳東霖均係長期吸毒之人，供詞本即
較不可信，且其二人所供亦前後不一，多處與事實及常理不合，
如嚴競薇稱上訴人代其送毒品並收取易付卡，即可取得新台幣（
下同）六百元之代價，然上訴人當時有正當工作，且無吸食毒品
之惡習，更不認識綽號「藍仔」之人，豈可能為區區六百元，而
與嚴競薇、「藍仔」共謀販賣毒品；況販毒者若無從中賺取買賣
差價之牟利意圖，豈可能甘冒重罪為之，然本案據嚴競薇、吳東
霖所稱該毒品之市價為二千元，但易付卡之價值僅為五百八十八
元，以二千元之毒品換取五百八十八元之易付卡，加以尚須給付
上訴人六百元，顯與常理不合，且與販賣營利之意圖相違；另扣
案二包毒品重量不一，吳東霖雖供稱：伊已施用過其中一包毒品
等語，惟上訴人與吳東霖見面後至雙雙被捕時，不過幾分鐘，依
常理判斷，吳東霖不可能有機會在短短幾分鐘即上樓，並準備好
注射針筒施用毒品，顯見扣案毒品乃上訴人與吳東霖見面前，吳
東霖即已持有；而「冬兒」係於案發當日晚間七時許，以不詳之
電話號碼聯絡上訴人，委請上訴人向吳東霖拿取易付卡，上訴人
當時人在台中市大里區附近工作，故告知約於當日晚間九時許方
能代為拿取易付卡，此間事實亦可由上訴人撥、接行動電話之基
地台位置查證。乃原審未察，竟採用吳東霖、嚴競薇之證詞及以
扣案毒品為上訴人論罪之依據，顯有違背經驗法則。又原判決事
實認定嚴競薇係以不詳門號之電話聯絡上訴人，然就上訴人同樣
辯稱「冬兒」係以不詳門號之電話聯絡上訴人，代向吳東霖收取
易付卡等情，卻認係捏造之詞。原判決就相同之情形，竟為不同
之取捨，亦有違背證據法則。再者，依嚴競薇所述，其係在台中
市○○路、河南路口之名流廣場交付毒品予上訴人，但原判決卻
認定上訴人係在台中市○○區○○路嚴競薇之住處，向其取得毒
品等情，已有未合；另嚴競薇雖曾傳送簡訊予上訴人，惟係在上
訴人遭警攔檢後，與本件並無關連。原判決此部分認定，亦有理
由矛盾之違誤等語。惟查：(一)、證據之取捨、證據證明力之判斷
，以及事實有無之認定，屬事實審法院之職權，苟其取捨判斷與
認定，並不違背論理法則及經驗法則，即不容任意指為違法，而
執為適法之第三審上訴理由。原判決依憑上訴人坦承確有接獲0
000000000號行動電話來電，並依指示向吳東霖收取扣
案易付卡後，隨即為警查獲之部分自白，證人王振宇於偵查、第
一審與原審之證詞，證人吳東霖、嚴競薇於偵查與第一審之證詞
，證人劉洪斌於偵查之證詞，以及卷附上訴人持用000000
0000號行動電話之雙向通聯紀錄、搜索扣押筆錄、現場照片
、嚴競薇傳送予上訴人之簡訊、行政院衛生署草屯療養院九十八
年三月十七日草療鑑字第０九八０００六一二四號鑑定書，暨扣
案毒品海洛因二包、易付卡一張與上訴人持用ＧＰＬＵＳ廠牌行
動電話一支（含0000000000號ＳＩＭ卡一張）等證據
資料，予以綜合判斷，認定上訴人確有其事實欄所載共同販賣第
一級毒品海洛因犯行等情，已明本於調查所得心證，分別定其
取捨而為事實判斷之理由。並就吳東霖於偵查中證稱：上訴人僅
係向伊收取易付卡，並未交付海洛因給伊云云，認係迴護上訴人
之詞，不足憑採；本案交易毒品之易付卡雖僅有五百八十八元之
通話費，然取得他人申辦之易付卡使用，除可享用卡片內之儲值
或通話費之利益外，尚可避免遭人查悉真正使用人係何人之其他
用途，豈能因此遽指本案毒品交易違背常情；上訴人係與綽號「
藍仔」之成年人、嚴競薇等人共同基於營利之意圖，而販賣第一
級毒品等由，亦已依據卷證資料詳加說明。所為論斷，核無違背
客觀存在之經驗法則與論理法則，自屬原審採證認事之適法職權
行使，並無上訴意旨所指違背證據法則或理由矛盾之違法情形。
又觀之卷附嚴競薇之偵查及第一審筆錄，其於九十八年三月十九
日在偵查中係證稱：伊在福星路住處將二小包毒品親手交給上訴
人，叫他送到吳東霖開的店裡去，要上訴人向吳東霖收取易付卡
等語；於九十八年五月二十七日在第一審時則證稱：伊係在住處
將毒品交給上訴人，那個地方係伊與「冬兒」之住處，位於西屯
路與河南路口之名流廣場等語。足見嚴競薇於第一審所稱之名流
廣場與其於偵查中所稱之福星路住處，應屬同一處所，原判決認
定嚴競薇係在其福星路之住處將毒品交予上訴人等情，核與卷內
資料相符。上訴意旨擅自擷取嚴競薇於第一審時所證之部分文句
，漫指原判決理由矛盾云云，自非合法上訴第三審之理由。(二)、
刑事訴訟法第一百三十一條之一前段規定：「搜索，經受搜索人
出於自願性同意者，得不使用搜索票。」係因受搜索人既已自願
放棄其隱私權，而同意任由執行搜索之公務員予以搜索，即毋庸
按一般令狀程序為之。至所稱自願性同意云者，祇要受搜索人係
在意思自主之情況下，表示同意為已足，要與其是否遭逮捕，喪
失行動自由，分屬不同範疇，亦不因其有無他人陪同在場，而異
其法律效果。員警搜索吳東霖位於台中市○○區○○路一七二號
二樓之住處，及上訴人當時所駕駛之車號Ｒ八－四六０八號自小
客車，係基於吳東霖及上訴人自願性同意而為之等情，業據吳東
霖、上訴人於警詢時坦承在卷，並有吳東霖、上訴人所出具之自
願受搜索同意書及搜索扣押筆錄在卷可查，況上訴人於原審辯論
終結前，亦未曾爭執本案搜索有何違法之情形存在。上訴意旨指
摘本案係違法搜索，所查扣之證物應無證據能力云云，自屬無據
。(三)、至於其他上訴意旨均係就屬原審依憑證據所為事實判斷及
證據取捨職權之合法行使及原判決已論列說明之事項，依憑己見
，任意指摘為違法，並重為事實之爭執，自非合法之上訴理由。
衡以前開說明，其上訴為違背法律上之程式，應予駁回。
據上論結，應依刑事訴訟法第三百九十五條前段，判決如主文。
中    華    民    國  一○○  年    三    月  三十一  日
                      最高法院刑事第十一庭
                          審判長法官  賴  忠  星  
                                法官  呂  丹  玉  
                                法官  吳      燦  
                                法官  蔡  名  曜  
                                法官  葉  麗  霞  
本件正本證明與原本無異
                                      書  記  官  
中    華    民    國  一○○  年    四    月    六    日
                                                      K